最　高　行　政　法　院　裁　定
　　　　　　　　　　　　　　　　　　 96年度裁字第01425號
抗　告　人　甲○○
上列抗告人因與相對人雲林縣政府間畜牧法事件，對於中華民國
95年10月18日高雄高等行政法院95年度簡字第293號裁定提起抗
告，本院裁定如下︰
　　主  文
抗告駁回。
抗告訴訟費用由抗告人負擔。
　　理  由
一、按抗告法院認抗告為不合法或無理由者，應為駁回抗告之裁
    定。
二、抗告人以所營之畜牧場，受泰利颱風侵襲，造成豬舍被吹襲
    ，周邊設施有嚴重損害，於民國94年9月12日向雲林縣口湖
    鄉公所申請農業災害現金救助申請，該公所於94年9月15日
    派員至抗告人養豬場勘查，抗告人實際養豬65頭，已達中央
    主管機關公告指定之飼養規模以上（即12頭以上），應辦理
    畜牧場登記，認抗告人違反畜牧法第4條第1項及第43條第2
    項規定，以94年11月4日府農畜字第0940506758號函（下稱
    原處分）依同法第39條第1項規定處罰鍰新台幣（下同）3萬
    元。嗣相對人又於94年12月14日以府農畜字第0940507872號
    函（下稱系爭通知）通知催繳罰鍰及逾期不繳即移送執行。
    抗告人不服相對人系爭通知，提起訴願，經訴願決定為不受
    理，抗告人遂提起本件行政訴訟，聲明求為判決撤銷原處分
    及訴願決定云云。原裁定以本件抗告人違反畜牧法第4條第1
    項及第43條第2項規定，經相對人以原處分依同法第39條第1
    項規定處罰鍰3萬元，是該處分書始屬直接發生法律效果之
    行政處分，至相對人同年12月14日系爭通知，其內容僅係催
    繳及敘明未繳納將移送執行之結果，其性質應屬單純敘述事
    實及說明理由之觀念通知，並非對抗告人有所處分，抗告人
    亦不因該復函而受有權利或利益之損害，抗告人自不得對之
    提起訴願，訴願決定以其並非行政處分，從程序上決定不受
    理，並無不合。抗告人復對之提起本件行政訴訟，自非合法
    ，應予駁回。
三、本件抗告意旨略謂：該豬舍並非抗告人所建築飼養，而係抗
    告人之子趙鴻銘所建並以養豬為業，相對人之裁罰及催討顯
    然有誤，原裁定將行政處分誤為意思通知，顯有違背法令之
    錯誤云云。按「人民因中央或地方機關之違法行政處分，認
    為損害其權利或法律上之利益，經依訴願法提起訴願而不服
    其決定，…，得向高等行政法院提起撤銷訴訟。」；又原告
    起訴不合程式或不備其他要件者，行政法院應以裁定駁回之
    ，行政訴訟法第4條第1項、第107條第1項第10款分別定有明
    文。次按所謂行政處分，係指中央或地方機關就公法上具體
    事件所為之決定或其他公權力措施而對外直接發生法律效果
    之單方行政行為；凡行政機關之行為，而未對外發生法律效
    果者，均應排除於行政處分之外；至行政機關所為單純事實
    之敘述（或事實通知）或理由之說明，既不因該項敘述或說
    明而生何法律上之效果，自非行政處分，人民即不得對之提
    起訴願，此觀行政程序法第92條第1項、訴願法第3條第1項
    之規定自明，並經本院著有62年裁字第41號判例可資參照。
    經核抗告人所爭執系爭通知僅係單純事實之說明，對外不發
    生公法上效力，核屬觀念通知，並非行政處分，原裁定並無
    不合，其抗告難認有理由，應予駁回。
四、依行政訴訟法第104條、民事訴訟法第95條、第78條，裁定
    如主文。
中　　華　　民　　國　　96　　年　　6　　 月　　28　　日
                  第二庭審判長法  官　鄭　淑　貞
                              法  官  黃　合　文
                              法  官　吳　明　鴻
                              法  官　鄭　小　康
                              法  官　帥　嘉　寶
以  上  正  本  證  明  與  原  本  無  異
中　　華　　民　　國　　96　　年　　6　　 月　　29　　日
　　　　　　　　　　　　　　　書記官　郭　育　玎
